臺灣臺北地方法院刑事判決　　　　　　 100年度易字第1477號
公　訴　人　臺灣臺北地方法院檢察署檢察官
被　　　告　柯朝宗
選任辯護人　江東原律師
　　　　　　趙文銘律師
被　　　告　黃宇勝
　　　　　　林庭華
　　　　　　陳英志
　　　　　　簡小方
上列被告等因妨害自由等案件，經檢察官提起公訴（100年度偵
字第6909號），本院判決如下：
    主  文
柯朝宗共同傷害人之身體，處有期徒刑陸月，如易科罰金，以新
臺幣壹仟元折算壹日。
陳英志共同傷害人之身體，處有期徒刑伍月，如易科罰金，以新
臺幣壹仟元折算壹日。
黃宇勝、林庭華共同傷害人之身體，均累犯，各處有期徒刑肆月
，如易科罰金，均以新臺幣壹仟元折算壹日。
簡小方共同傷害人之身體，處有期徒刑月，如易科罰金，以新
臺幣壹仟元折算壹日。
    事  實
一、(一)黃宇勝前因賭博案件，經臺灣宜蘭地方法院（下稱宜蘭地
      院）於民國98年5月22日以98年度簡字第286號判處有期徒
      刑3月確定，於98年6月23日易科罰金執行完畢。林庭華前
      因賭博案件，經宜蘭地院於96年12月13日以96年度羅簡字
      第373號判處有期徒刑2月確定，於97年1月24日易科罰金
      執行完畢。
    (二)柯朝宗、陳英志前與周宏明間有債務糾紛，柯朝宗於民國
      100年3月17日下午7時20分許，行經臺北市○○區○○路
      258號森生猛海鮮餐廳（下稱森餐廳），見周宏明在
      內與友人吃飯，即於同日下午8時9分以其0000-000000號
      行動電話撥打簡進郎（未經偵查）持有之0000-000000號
      行動電話，要求簡進郎找一些年輕人過來留住周宏明，並
      於同日下午8時13分許另撥打陳英志持有之0000-000000號
      行動電話，通知陳英志一同前來，簡進郎則邀集黃宇勝、
      林庭華及簡小方，於同日下午9時許，柯朝宗、陳英志、
      簡進郎、黃宇勝、林庭華及簡小方在森餐廳門口集合後
      ，其等基於以強暴使人行無義務之事、傷害及毀損之犯意
      聯絡，進入森餐廳內包圍住周宏明，先由陳英志、柯朝
      宗出示債務證明向周宏明索討債務，因周宏明表示沒有能
      力還錢，陳英志即對柯朝宗稱：「讓他們處理，押人。」
      後至森餐廳外等候，因周宏明仍不願隨同柯朝宗等人另
      至他處商討債務，黃宇勝即動手毆打周宏明一巴掌，致周
      宏明眼鏡飛落地面破損，林庭華亦上前自脖子後方拉住周
      宏明，欲將之拉向櫃臺，周宏明掙脫林庭華後向餐廳內側
      跑，黃宇勝及林庭華即上前與周宏明扭打，並自前方抓住
      周宏明後往外拉，簡小方則自後方推周宏明背部，違反周
      宏明意願，以前揭強暴方式強行將周宏明拖出森餐廳外
      ，致周宏明受有頭部損傷併頭皮下血腫、臉部挫傷併擦傷
      及兩撕裂裳各1公分、胸部挫傷、腹部挫傷等傷害，並周
      宏明眼鏡鏡片因而破損，足以生損害於周宏明。
    (三)嗣經周宏明友人及森餐廳報警後，警察於同日下午9時
      13分抵達，並當場逮捕柯朝宗、陳英志、黃宇勝、林庭華
      及簡小方。
二、案經周宏明訴由臺北市政府警察局中山分局報告臺灣臺北地
    方法院檢察署檢察官偵查起訴。
    理  由
甲、程序部分：
一、本件為刑事訴訟法第376條第1、2款所列案件，依同法第284
    條之1前段規定，由法官1人獨任審判，合先敘明。
二、(一)按被告以外之人於審判外之言詞或書面陳述，除法律有規
      定者外，不得作為證據。又被告以外之人於審判外之陳述
      ，雖不符前4條之規定，而經當事人於審判程序同意作為
      證據，法院審酌該言詞陳述或書面陳述作成時之情況，認
      為適當者，亦得為證據，刑事訴訟法第159條第1項、第
      159條之5第1項定有明文。
    (二)查本案以下引用之被告黃宇勝、林庭華、陳英志、簡小方
      、柯朝宗以外之人於審判外之言詞及書面陳述（含共同被
      告之陳述），惟被告5人及檢察官於本院審理時同意作為
      證據，本院揆諸前開法條規定，並審酌前開言詞及書面陳
      述作成時之情況，認為適當，自得作為證據，合先敘明。
乙、實體部分：
一、訊據被告黃宇勝及林庭華固坦承有傷害及毀損之行為，惟矢
    口否認有何強制之行為；柯朝宗、陳英志、簡小方矢口否認
    有何傷害、毀損或強制之行為，被告黃宇勝及林庭華辯稱：
    其等係在餐廳門口打架，扭打到後來就到餐廳門口那邊，沒
    有要拉告訴人出去云云；被告柯朝宗辯稱：其在餐廳看到告
    訴人後，想向告訴人討債，又怕被告訴人打，才請友人「阿
    龍」即簡進郎找朋友過來幫忙，談判過程中被告黃宇勝及林
    庭華與告訴人發生言語糾紛而肢體衝突係其等個人行為，與
    被告柯朝宗無關云云；被告陳英志辯稱：其係當天接到被告
    柯朝宗電話才一同前往向告訴人討債，告訴人說要去警察局
    講，但一直不願起身，其就到餐廳外騎樓等，告訴人和被告
    黃宇勝及林庭華發生爭吵時其不在現場，也沒有犯意聯絡云
    云；被告簡小方辯稱：其當天以為要喝酒才一同前往，都在
    餐廳外面抽煙，被告黃宇勝、林庭華與告訴人拉扯時，其有
    進來要把他們分開，並無犯意聯絡云云。經查：
    (一)被告柯朝宗、陳英志前與告訴人間有債務糾紛，被告柯朝
      宗於民國100年3月17日下午7時20分許，行經臺北市○○
      區○○路258號森生猛海鮮餐廳，見告訴人在內與友人
      吃飯，即於同日下午8時9分以其0000-000000號行動電話
      撥打簡進郎持有之0000-000000號行動電話，並於同日下
      午8時13分許另撥打被告陳英志持有之0000-000000號行動
      電話，於同日下午9時許，被告柯朝宗、陳英志、黃宇勝
      、林庭華、簡小方及簡進郎在森餐廳門口集合後，進入
      森餐廳內包圍住告訴人，先由被告陳英志、柯朝宗出示
      債務證明向告訴人索討債務，因告訴人表示沒有能力還錢
      且不願離開森餐廳，被告黃宇勝即動手毆打告訴人一巴
      掌，致告訴人眼鏡飛落地面破損，被告林庭華亦上前自脖
      子後方拉住告訴人，欲將之拉向櫃臺，告訴人掙脫被告林
      庭華後向餐廳內側跑，被告黃宇勝及林庭華即上前與告訴
      人扭打，並自前方抓住告訴人後往外拉，被告簡小方則自
      後方推告訴人背部，而將告訴人拖出森餐廳外，告訴人
      受有頭部損傷併頭皮下血腫、臉部挫傷併擦傷及兩撕裂裳
      各1公分、胸部挫傷、腹部挫傷等傷害，並其眼鏡鏡片因
      而破損之事實，業據告訴人於本院審理時（本院卷第102
      至104頁）證述明確，並有長庚醫療財團法人臺北長庚紀
      念醫院診斷證明書1紙（偵卷第11頁）及被告柯朝宗
      0000-000000號、被告陳英志0000-000000號中華電信資料
      查詢（本院卷第24至34頁）、簡進郎0000-000000號臺灣
      大哥大資料查詢（本院卷第50至55頁）各1份附卷可憑，
      並經本院當庭勘驗現場錄影（本院卷第99至101頁）無誤
      ，堪以認定。
    (二)被告黃宇勝、被告林庭華雖辯稱其等係與告訴人拉扯間在
      門口扭打，並未將告訴人強制拉到餐廳門外云云，被告簡
      小方雖辯稱其未參與推拉過程，惟查：
      1.經本院當庭勘驗森餐廳內監視錄影光碟，於光碟顯示
        20：53：19至20：54：00時，原立於桌側之被告林庭華
        走向告訴人左側，將告訴人從座位上從脖子後方拉起，
        往左拉向櫃台，被告黃宇勝隨後亦上前拉住告訴人的右
        手，告訴人甩開被告黃宇勝及被告林庭華，往餐廳內側
        跑，被告黃宇勝過來拉住告訴人，被告林庭華也上前，
        與告訴人拉扯、扭打，告訴人碰撞桌子，被告林庭華、
        被告黃宇勝又繼續與告訴人扭打，被告黃宇勝於拉扯中
        摔倒在地，爬起來繼續扭打，被告黃宇勝及被告林庭華
        抓住告訴人往門口過去，告訴人不斷掙扎，被告簡小方
        走過來，從告訴人後方推告訴人往門口過去，被告黃宇
        勝及被告林庭華在前面拉，拉出餐廳外面。在拉扯過程
        中，簡進郎有靠近看，但是沒有動手，被告柯朝宗先是
        站在靠近餐廳門口處觀看，於20：54：00時走出餐廳（
        本院卷第100頁背面至第101頁）。由被告林庭華一開始
        即以手拉住告訴人的脖子，拉往櫃臺方向，且告訴人掙
        脫後，被告林庭華及黃宇勝更上前繼續與告訴人拉扯扭
        打，自告訴人前方抓住告訴人往門外拉，被告簡小方也
        加入自後推告訴人到餐廳外部等情，即可明確看出被告
        黃宇勝、林庭華並非單純與告訴人扭打，其等與被告簡
        小方的目的是要強行將告訴人拉出餐廳外甚明。
      2.告訴人於本院100年8月24日審理時亦具結證稱：被告林
        庭華要將其拉出餐廳去，拉住其外套後頸處，被告簡小
        方也有從其背後推，前面是被告林庭華、黃宇勝在拉，
        因而被拉到店外，本來還要將其押上車，但其死命掙扎
        還跑到餐廳門口拉住餐廳的門避免被拉走，其並非自願
        到餐廳外，是被強制拖出去（本院卷第102頁背面至第
        103 頁）等語，即明確指出其並非自願至餐廳外面，而
        是遭到被告林庭華、黃宇勝毆打後自前面拉、被告簡小
        方從背後推，才被推拉到餐廳外面。而觀諸前揭勘驗光
        碟時，告訴人一度掙脫被告林庭華後，即往餐廳內部跑
        （本院卷第100頁背面），顯見告訴人確實不願意離開
        餐廳，所以才有掙脫被告林庭華後往餐廳內躲的行為。
      3.甚且被告黃宇勝於本院100年6月22日審理時亦自承：「
        強制…我承認。周宏明說要去警察局，但是一直賴在餐
        廳裡面不走，所以我拉他到餐廳外等警察…。」（本院
        卷第52頁）等語，即已承認其確實有以強暴手段違反告
        訴人意願而將其強行拉至餐廳外之事實。
      4.綜上各節，被告林庭華、黃宇勝及簡小方辯解之情節與
        前揭告訴人證詞及本院勘驗現場光碟內容有異，難以採
        信，是被告林庭華、黃宇勝與告訴人拉扯之目的，即在
        強行將告訴人拉出餐廳外，且被告簡小方也有參與推告
        訴人出餐廳之行為，均堪以認定。
    (三)被告柯朝宗及陳英志與被告黃宇勝、林庭華、簡小方及簡
      進郎間有犯意聯絡：
      被告柯朝宗、陳英志雖辯稱其等均未動手也未指示被告黃
      宇勝、林庭華及簡小方毆打告訴人或強拉告訴人至餐廳外
      ，係被告黃宇勝等人個人行為，與其等無關云云。然查：
      1.就黃宇勝、林庭華、簡小方及簡進郎當天為何至森餐
        廳乙節，黃宇勝於100年8月8日審理時具結證稱：被告
        柯朝宗打電話給簡進郎，簡進郎說有人欠被告柯朝宗錢
        ，對方有3、4個人，叫黃宇勝、簡小方及林庭華一起去
        看，因為對方有喝酒，怕要錢的時候會起衝突（本院卷
        第75頁背面至第77頁）等語；林庭華於同日審理時具結
        證稱：被告柯朝宗打電話給簡進郎，簡進郎說其朋友遇
        到金錢糾紛的人，希望過去看一下，因為對方有喝酒，
        也有很多人，希望去見證，也避免吵架（本院卷第79
        頁）等語。可見黃宇勝、林庭華及簡小方原與告訴人並
        不相識，係因被告柯朝宗與告訴人間債務糾紛，始經被
        告柯朝宗委由簡進郎帶同到場處理。
      2.衡諸常情，一般人在索討債務時，或透過提起法律程序
        請求債務人返還，或親往協商，就算擔心對方推諉或反
        而動粗，亦可尋找公開場所或請警方協助，始為正道。
        然依被告柯朝宗於100年3月18日檢察官訊問時供稱：「
        檢察官我要講實話，昨天我走過該海產店時，看到周宏
        明在裡面，我就打電話給我的朋友，問他認識年輕一點
        的人過來這邊留住周宏明，我要跟他要錢，我也通知陳
        英志過來。」、「（問：如果只是單純要留住周宏明，
        為何要找年輕的2、3個人過來該處？）因為周宏明之前
        都不願意還錢，而且他都將他的公司更名為他女兒的。
        」（偵卷第73頁）等語，可見被告柯朝宗因感告訴人逃
        避還債，所以發現告訴人後，沒有報警，反而商請簡進
        郎找人一同前來「討債」，且指定要「找年輕一點的」
        來「留住告訴人」，可見其目的絕非黃宇勝及林庭華前
        揭所稱之「見證」、「避免衝突」，乃欲以人數優勢壓
        迫告訴人還債，甚至當告訴人不從時，更進一步以強制
        力控制告訴人之行動甚明。
      3.此外，據勘驗光碟內容所示，被告陳英志於越過被害人
        走往門口後，被告柯朝宗也隨即走到桌子另一側，其後
        不到2分鐘，簡小方走入餐廳內，而林庭華及黃宇勝隨
        即與告訴人發生激烈肢體拉扯並強拉告訴人至餐廳外，
        簡小方則配合自後推告訴人（本院卷第100頁），可見
        被告陳英志走出餐廳未久，告訴人即遭強行拉至餐廳外
        。就為何要走出餐廳外，被告陳英志雖於檢察官訊問時
        供稱：「他（指告訴人）跟我說沒錢還時，我就轉身在
        外面等。」、「（問：你在外面等什麼？）等警察來。
        」、「（問：你報警了嗎？）我沒有報警，應該有人報
        警。」、「（問：你為何知道有人報警？）因為有人爭
        吵。」、「（問：你轉身出去等的時候，還沒有人發生
        爭吵，那時候你等什麼警察？）我事實上就是在外面等
        ，我也不曉得皆下來會發生那些事情。」（偵卷第72
        頁）等語，然被告陳英志經被告柯朝宗通知後特地前來
        餐廳向告訴人討債，足見其對此債務十分在意，但告訴
        人說沒錢後，被告陳英志就在進入餐廳5分鐘後離開餐
        廳，等待「沒有發生衝突，但不知道誰會去通知的警察
        」，簡直是匪夷所思！況被告陳英志在聽聞餐廳內發生
        衝突時，竟未曾入內察看（本院卷第101頁背面），實
        與常情不符，是告訴人將被強拉出餐廳乙事，應在被告
        陳英志預期之內，甚至係經其指示而為，此由告訴人於
        本院100年8月24日審理時具結證稱：其表示沒有能力還
        錢，被告陳英志從其後方走到斜對角對被告柯朝宗說「
        讓他們處理，押人」（本院卷第102頁背面）等語益顯
        。
      4.至黃宇勝、林庭華雖均否認係受到被告柯朝宗或陳英志
        指示才動手毆打告訴人及強行拉告訴人離開餐廳（本院
        卷第75頁、第78頁、第79頁），然黃宇勝、林庭華與告
        訴人間前不相識已如前述，且係為被告柯朝宗、陳英志
        與告訴人間之債務糾紛而來，告訴人與其等間並無利害
        關係，如非事前已有討債不成要以強制力相加之「默契
        」存在，或當場受有指示，豈有利害相關之被告柯朝宗
        、陳英志事不關己站在旁邊或離開餐廳，只是來「見證
        」、「避免發生衝突」之黃宇勝及林庭華反而動手毆打
        告訴人，且旋強拉告訴人至餐廳外之道理！是黃宇勝、
        林庭華前揭證述，難以採信，無從資為對被告柯朝宗、
        陳英志有利之認定。
      5.而被告柯朝宗、陳英志委由簡進郎帶同被告黃宇勝、林
        庭華及簡小方到場之目的，即在迫使告訴人還錢，且於
        告訴人不從時以強制力控制告訴人行動，被告柯朝宗、
        陳英志雖未親自動手，被告簡小方雖未出手打人，但其
        等應均能預期以強制力控制告訴人行動，告訴人很可能
        掙扎反抗，其間即可能造成告訴人受傷或財物受損之後
        果，是其等間就強制、傷害、毀損均有犯意聯絡，足以
        認定。
    (四)綜上所述，本案事證明確，被告黃宇勝、林庭華、陳英志
      、簡小方、柯朝宗等所涉強制、傷害、毀損之犯行均堪以
      認定，各應依法論科。
二、論罪科刑之理由：
    (一)核被告黃宇勝、林庭華、陳英志、簡小方、柯朝宗所為，
      均係犯刑法第277條第1項傷害罪、第304條以強暴使人行
      無義務之事罪及同法第354條毀損罪。至其等雖有強拉告
      訴人至餐廳外之行為，惟時間僅數分鐘（本院卷第100頁
      背面至第101頁）非久，且警方旋即到場，告訴人並未遭
      強押至他處，是尚難認已達刑法第302條妨害自由之程度
      ，附此說明。
    (二)被告黃宇勝、林庭華、陳英志、簡小方、柯朝宗與簡進郎
      間，就上開犯行有犯意聯絡及行為分擔，均為共同正犯。
    (三)其等以一毆打、強拉告訴人至餐廳外之行為，同時觸犯上
      開3罪，係以一行為觸犯數罪名，為想像競合犯，應從一
      重之傷害罪處斷。公訴意旨認係分論併罰，容有誤會，附
      此說明。
    (四)又被告黃宇勝前因賭博案件，經宜蘭地院於98年5月22日
      以98年度簡字第286號判處有期徒刑3月確定，於98年6月
      23日易科罰金執行完畢。林庭華前因賭博案件，經宜蘭地
      院於96年12月13日以96年度羅簡字第373號判處有期徒刑2
      月確定，於97年1月24日易科罰金執行完畢，有臺灣高等
      法院被告前案紀錄表2份附卷可憑，其等於前開徒刑執行
      完畢後5年內，故意犯本件有期徒刑以上之罪，均為累犯
      ，各應依法加重其刑。
    (五)爰審酌被告柯朝宗並無前案紀錄、被告陳英志及簡小方並
      無構成累犯之前案紀錄，此有臺灣高等法院被告前案紀錄
      表3份在卷可憑，被告黃宇勝及林庭華有構成累犯之前案
      紀錄已如前述，被告柯朝宗及陳英志與告訴人間有債務糾
      紛，竟不思以理性和平方式解決，被告柯朝宗竟委由簡進
      郎帶同被告黃宇勝、林庭華及簡小方，並聯絡被告陳英志
      ，欲以強制方式使告訴人解決債務，並由被告陳英志指示
      後，被告黃宇勝及林庭華毆打並強拉告訴人至餐廳外，被
      告簡小方自後推告訴人，造成告訴人受有多處傷害，眼鏡
      亦破損，且因而患有創傷後壓力症候群（本院卷第114頁
      ），且被告等人迄未與告訴人達成和解或為何賠償，復於
      本院審理時矢口否認，態度難謂良好，並考量被告柯朝宗
      及陳英志係指使之人，被告黃宇勝及林庭華下手毆打強拉
      告訴人，被告簡小方僅出手推告訴人等犯罪參與各節，及
      其等犯罪之動機、目的及手段等一切情狀，各量處如主文
      所示之刑，並均諭知如易科罰金之折算標準。
三、據上論斷，應依刑事訴訟法第299條第1項前段、第284條之
    1，刑法第28條、第277條第1項、第304條、第354條、第55
    條、第47條第1項、第41條第1項前段，刑法施行法第1條之1
    ，判決如主文。
本案經檢察官陳國安到庭執行職務
中    華    民    國   100    年    9     月    2     日
                  刑事第十三庭  法  官  李貞瑩
以上正本證明與原本無異。
如不服本判決應於收受送達後10日內向本院提出上訴書狀，並應
敘述具體理由；其未敘述上訴理由者，應於上訴期間屆滿後20日
內向本院補提理由書（均須按他造當事人之人數附繕）「切勿逕
送上級法院」。
                                書記官  陳鳳瀴
中    華    民    國   100    年    9     月    2     日
附錄本案論罪科刑法條
中華民國刑法第277條（普通傷害罪）
傷害人之身體或健康者，處 3 年以下有期徒刑、拘役或 1 千元
以下罰金。
犯前項之罪因而致人於死者，處無期徒刑或 7 年以上有期徒刑
；致重傷者，處 3 年以上 10 年以下有期徒刑。
中華民國刑法第304條（強制罪）
以強暴、脅迫使人行無義務之事或妨害人行使權利者，處 3 年
以下有期徒刑、拘役或 3 百元以下罰金。
前項之未遂犯罰之。
中華民國刑法第354條（毀損器物罪）
毀棄、損壞前二條以外之他人之物或致令不堪用，足以生損害於
公眾或他人者，處 2 年以下有期徒刑、拘役或 5 百元以下罰金
。